臺灣高等法院刑事裁定
109年度抗字第1764號
抗  告  人  
即  自訴人    張家琦
上列抗告人因自訴周信宏等誣告等案件，不服臺灣臺北地方法院
中華民國109年9月22日所為駁回聲請法官迴避之裁定（109年度
聲字第1973號），提起抗告，本院裁定如下：
    主  文
抗告駁回。
    理  由
一、原裁定略以：抗告人即自訴人張家琦（下稱自訴人）所提自
    訴案件，因配合司法官學院司法官班第59期結訓分發，原擔
    任受命法官之「繼股」王秀慧法官調至原審民事庭，乃於民
    國109年8月27日年度法官事務分配調整之日，依原審刑事庭
    分案要點第29條第2項規定，將「繼股」簡、自、訴、易字
    別未結案退科重分，以人工方式公開抽籤，改分由「瑞股」
    洪甯雅法官為受命法官。因原審刑事庭分案要點，係本諸法
    院組織法、法官法等法律規定意旨而來，經法官會議授權，
    由原審刑事庭會議就每年度司法事務分案方式，預先為抽象
    規範，本件改分承辦法官，無違法定法官原則，自訴人聲請
    「瑞股」洪甯雅法官迴避，與刑事訴訟法第17條、第18條規
    定不合，爰駁回自訴人之聲請。
二、抗告意旨略以：司法院釋字第665號等解釋理由書，指出法
    院就受理案件之分配，應符合法定法官原則，避免恣意及其
    他不當之干預。原審就原「繼股」王秀慧法官調往民事庭，
    是否出於個人意願，或屬行政命令之調動，未予說明，觀諸
    原審刑事庭配置及代理順序表，原「繼股」依然存在，應由
    「繼股」新配任之王令冠法官繼續辦理，原審將「繼股」案
    件打散重分之結果，顯然有恣意及其他不當之干預致人為操
    縱，致生移交股之情，規避法定法官原則，有違憲法第16條
    立法精神及司法院釋字第665號解釋意旨，自訴人聲請法官
    迴避，應屬有據，請鈞院撤銷原裁定。
三、憲法第16條規定保障人民之訴訟權，其核心內容在於人民權
    益遭受侵害時，得請求法院依正當法律程序公平審判，以獲
    得及時有效救濟。法院經由案件分配作業，決定案件承辦法
    官，與司法公正及審判獨立落實，具有密切關係。為維護法
    官公平獨立審判，增進審判權有效率運作，法院案件之分配
    ，如依事先訂定之一般抽象規範，將案件客觀公平合理分配
    於法官，足以摒除恣意或其他不當干涉案件分配作業者，即
    與保障人民訴訟權之憲法意旨相符。法官就受理案件，負有
    合法、公正、妥速處理之職責，而各法院組織規模、案件負
    擔、法官人數等情況各異，且案件分配涉及法官獨立審判職
    責及工作公平負荷，於不牴觸法律、司法院訂定之法規命令
    及行政規則（法院組織法第78條、第79條參看）時，法院就
    受理案件分配，自得於合理及必要範圍內，訂定補充規範，
    俾符合各法院受理案件現實狀況需求，以避免恣意及其他不
    當之干預，並提升審判運作效率。而學理所稱「法定法官原
    則」，其內容包括應以事先一般抽象規範明定案件分配，不
    得恣意操控由特定法官承辦，以干預審判；惟該原則並不排
    除以命令或依法組成（含院長及法官代表）之法官會議訂定
    規範為案件分配（司法院釋字第665號解釋理由書參看）。
    而原審法院於108年12月25日修訂之法官事務分配要點，係
    基於法院組織法第78條、第79條第1項、法官法第24條第1項
    第1款、地方法院及其分院處務規程第4條規範意旨，其第1
    點第2項規定：「每期司法官結訓分發至院報到之日為事務
    分配調整日」，亦即配合每年司法官學院結訓新派任到職法
    官報到之日，作為年度法官事務分配調整之日；同要點第14
    點規定：「民事庭、刑事庭或其他各庭關於分案、併案、停
    分、折抵、改分等事宜，由法官會議授權各庭召集庭務會議
    訂定要點後施行」，前開分案方式，原審刑事庭庭務會議據
    以訂定刑事庭分案要點，因該刑事庭分案要點，事先就原審
    受理刑事案件之分案、併案、折抵、改分、停分等相關分配
    事務為規定，其屬一般抽象之補充規範，並對外公告，足以
    摒除恣意或其他不當干涉。該分案要點第29條第2項明訂：
    「新派法官有二人以上者，移交股之簡、自、訴、易字未結
    案全部打散，依年度、字別由值月庭長以人工抽籤方式平均
    分予各新派法官；其中，屬專股案件者，平均分予各新派專
    股法官。」與法院組織法、法官法及司法院釋字第665號解
    釋所揭示意旨相契合，摒除恣意或其他不當干涉，足以保障
    人民之訴訟權。
四、查自訴人所提自訴案件，經原審分107年度自字第35號，原
    由「繼股」王秀慧法官擔任受命法官，因司法人事年度調動
    及司法官第59期結訓分發，王秀慧法官調任原審民事庭，無
    法繼續審理所承辦之刑事案件，該「繼股」股名雖繼續存在
    ，已改由王令冠法官接任，原「繼股」已屬「移交股」，依
    原審刑事庭分案要點第29條第2項規定，於109年8月27日年
    度法官事務分配調整之日，將原「繼股」之簡、自、訴、易
    字別未結案件，全部打散重新分予各新派法官，而當日新派
    任之刑事庭法官（含審判長轉任法官者）共14名，股別分別
    為瑞、信、巳、通、儉、繼、子、團、新、辰、正、誠、光
    、卯股，經值月庭長陳勇松法官公開抽籤後，由「瑞股」洪
    甯雅法官擔任受命法官，負責審理該自訴案件。該分案方式
    ，係由原審刑事庭會議依相關法律規定及原審法官會議授權
    ，在考量法院組織規模、案件負擔、法官人數等具體情況而
    為議決，預先為抽象規範，並公告週知，且其分案結果依客
    觀事實，無違法定法官原則，亦不侵害當事人訴訟權益。
五、當事人聲請法官迴避，以有刑事訴訟法第18條第1款、第2款
    所列情形之一者為限，即以法官有刑事訴訟法第17條各款所
    列應自行迴避而不迴避，或法官執行職務有偏頗之虞者，當
    事人始得聲請法官迴避。此所謂「足認其執行職務有偏頗之
    虞者」，係指法官於訴訟之結果有利害關係或與當事人有親
    交嫌怨等客觀事實，足以使人疑其將為不公平之審判者而言
    ，且此種懷疑之發生，存有其客觀之原因，而非僅出諸當事
    人自己主觀之判斷者，始足當之（最高法院79年台抗字第31
    8號原判例、70年度台抗字第174號裁定參看）。自訴人聲請
    及抗告意旨所指案件重新改分，有違法定法官原則，乃個人
    主觀一己判斷，所持法官迴避事由復與刑事訴訟法第18條所
    列得聲請法官迴避之規定不符，原審駁回自訴人法官迴避之
    聲請，洵無違誤。本件抗告，核無理由，應予駁回。
據上論斷，依刑事訴訟法第412條，裁定如主文。
中　　華　　民　　國　　109 　年　　10　　月　　20　　日
     　　　　　　 刑事第九庭    審判長法　官  潘翠雪
                                      法　官  陳俞婷
                                      法　官  曾德水
以上正本證明與原本無異。
不得再抗告。
                                      書記官  陳怡君
中　　華　　民　　國　　109 　年　　10　　月　　20　　日